【裁判字號】    89,上訴,751
【裁判日期】    890725
【裁判案由】    偽造文書
【裁判全文】
臺灣高等法院高雄分院刑事判決          八十九年度上訴字第七五一號
    上訴人  台灣高雄地方法院檢察署檢察官
    上訴人
    即被告      乙○
右上訴人因被告偽造文書案件，不服臺灣高雄地方法院八十九年度易字第一五二八號
中華民國八十九年五月十日第一審判決（起訴案號：臺灣高雄地方法院檢察署八十九
年度偵字第三八八０號），提起上訴，本院判決如左：
      主      文
原判決撤銷。
乙○行使偽造私文書，足以生損害於他人，累犯，處有期徒刑伍月。
如附表所示偽造之「甲○○」署押伍枚，均沒收。
      事      實
一、乙○於民國（下同）八十三年間，因犯詐欺罪，經臺灣高雄地方法院判處有期徒
    刑一年，於八十七年七月廿七日執行完畢，仍不思悔改，復於八十八年三月三十
    日，因涉嫌竊盜案，經警查獲，為避免受刑事處分，竟基於概括犯意，於同日廿
    一時許，在高雄市政府警察局前鎮分局光華派出所調查時，冒充「甲○○」姓名
 應訊，先於「逮捕通知書」上偽造「甲○○」之簽名署押及指印各一枚，再於「
    夜間訊問同意書」上偽簽「甲○○」姓名署押及指印各一枚，而偽造「甲○○」
    同意警方於夜間對之訊問之同意書，持交警方存證，嗣又於「權利宣示告知單」
    ，「偵訊筆錄」上偽造「甲○○」之簽名署押及指印各一枚，嗣警方將之移送臺
    灣高雄地方法院檢察署檢察官偵查時，於同年月卅一日十時廿五分許，在檢察官
    之「訊問筆錄」上，偽造「甲○○」之簽名署押一枚（詳如附表所示）；足以生
    損害於甲○○及上開公文書與偵辦犯罪之正確性。
二、案由臺灣高雄地方法院審理「甲○○」竊盜案時，發覺上情，移送臺灣高雄地方
    法院檢察署檢察官偵查起訴。
      理      由
一、訊據上訴人即被告乙○對於前開時地，先後在「逮捕通知書」、「夜間訊問同意
    書」、「權利宣示告知單」、「偵訊筆錄」、「訊問筆錄」上簽署「甲○○」姓
    名及按指印之事實，供承不諱，並有上列「逮捕通知書」等五項文書附卷可稽，
    此部分自白，與事實相符。被告雖辯稱：是「甲○○」欠我茶葉的錢，將身分證
    給我作抵押，警察在我身上拿該身分證登記，我並無偽造文書故意云云。
二、惟查，據證人甲○○於原審法院審理「甲○○」竊盜案時，指稱：我懷疑此「甲
    ○○」即竊我皮包之人。然則甲○○係將身分證放在其皮包內，而為被告所竊甚
    明。且警察如在被告身上取得甲○○之身分證，而誤認被告即係甲○○，被告仍
    應及時更正表明，乃竟先後在「逮捕通知書」等文件上，偽簽「甲○○」之姓名
    及指印，是其有冒充甲○○，逃避刑責，偽造「甲○○」署押，指印之故意，無
    可置疑。被告所辯，不足以阻其刑責。又上列「逮捕通知書」等文件上「甲○
    ○」名下之指印，經內政部警政署刑事警察局鑑定結果，與該局存檔之「乙○」
    指紋卡上右拇指指紋相符，復有該局八十七年七月十六日刑鑑字第八八三號函所
    附指紋鑑定書在卷足憑（附於八十八年度易字第二八一四號卷），是被告偽造「
    甲○○」之簽名無疑。本件事證已臻明確，被告之犯行洵堪認定。
三、查被告在「夜間訊問同意書」上偽造「甲○○」之署押及指印，持交警方存卷，
    即係表示「甲○○」同意警方於夜間對之訊問，足以生損害於甲○○及警方製作
    公文書之正確性，此部分行為，係犯刑法第二百十六條、第二百十條之行使偽造
    私文書罪。公訴人認係犯刑法第二百十七條第一項之偽造署押罪，尚有未洽，此
    部分起訴法條，應予變更。被告偽造署押，為偽造私文書之部分行為，不另論罪
    。其偽造私文書之低度行為，為行使之高度行為所吸收，僅論以行使偽造私文書
    罪。又被告在「逮捕通知書」、「權利宣示告知單」、「偵訊筆錄」、「訊問筆
    錄」上，偽造「甲○○」之署押及指印，足以生損害於甲○○及偵辦犯罪公文書
    之正確性。此部分文書，係告知逮捕事由，被告應訊之權利，及確認其應訊筆錄
    內容，尚非冒用「甲○○」名義有所主張而出具之文書，此部分所行為，係犯刑
    法第二百十七條第一項之偽造署押罪。被告在同一案件，冒用「甲○○」名義應
    訊，而先後偽造「甲○○」之署押及指印，持續侵害同一法益，應屬接續犯之單
    純一罪。被告偽造署押罪之部分行為，為上開行使偽造私文書罪所吸收，故仍僅
    論以行使偽造私文書罪責。被告於八十三年間，因犯詐欺罪，經臺灣高雄地方法
    院判處有期徒刑一年，於八十七年七月廿七日執行完畢，有本院被告全國前案紀
    錄表附卷可按，茲於執行完畢後五年內，再犯有期徒刑之刑使偽造私文書罪，應
    依累犯規定，加重其刑。
三、原審論處被告偽造署押罪刑，尚有未洽。被告上訴意旨否認犯罪，雖無理由，惟
   檢察官上訴意旨認應論處被告行使偽造私文書罪刑，為有理由，應由本院將原判
    決撤銷改判。爰審酌被告有上述前科，素行欠佳，冒用他人身份應訊，偽造署押
    及私文書行使，圖嫁罪他人，影響偵審犯罪之正確性，所生危害非輕，及犯罪後
    坦承犯行，態度尚好等一切情狀，量處如主文所示之刑。偽造於「逮捕通知書」
    、「夜間訊問同意書」、「權利宣示告知單」、「偵訊筆錄」、「訊問筆錄」上
    之「甲○○」署押各一枚（共五枚），依法宣告沒收。
據上論斷，應依刑事訴訟法第三百六十九條第一項前段、第三百六十四條、第二百九
十九條第一項前段、第三百條、刑法第二百十六條、第二百十條、第四十七條、第二
百十九條，判決如主文。
本案經檢察官張其主到庭執行職務。
中    華    民    國     八十九     年       七       月     二十五     日
                              臺灣高等法院高雄分院刑事第五庭
                                  審判長法官  吳水木
                                        法官  陳朱貴
                                        法官  洪慶鐘
右正本證明與原本無異。
如不服本判決，應於判決送達後十日內向本院提出上訴狀，其未述理由者並應於提
出上訴狀後十日內向本院補提理由書（應附繕本)。
                                      書記官  陳金卿
中    華    民    國     八十九     年       七       月     二十六     日
附錄：本判決論罪科刑法條：
刑法第二百十條：
偽造、變造私文書，足以生損害於公眾或他人者，處五年以下有期徒刑。
刑法第二百十六條：
行使第二百十條至第二百十五條之文書者，依偽造、變造文書或登載不實事項或使登
載不實事項之規定處斷。
附表：
┌──┬──────────┬────────────┐
│編號│文                件│偽造署押、指印之數量    │
├──┼──────────┼────────────┤
│一  │逮捕通知書          │署押、指印各一枚        │
├──┼──────────┼────────────┤
│二  │夜間訊問同意書      │署押、指印各一枚        │
├──┼──────────┼────────────┤
│三  │權利宣示告知單      │署押、指印各一枚        │
├──┼──────────┼────────────┤
│四  │偵訊筆錄            │署押、指印各一枚        │
├──┼──────────┼────────────┤
│五  │訊問筆錄            │署押一枚                │
└──┴──────────┴────────────┘
                                                                        Ｋ


司法院資訊處製作；財團法人民間司法改革基金會備份。
